臺灣新竹地方法院民事簡易判決
109年度竹北簡字第485號
原      告  李沛軒  
訴訟代理人  李冠玲  
被      告  黃岳寧  

上列當事人間請求損害賠償事件，經本院刑事庭裁定移送前來（
108年度附民字第468號），本院於民國110年4月29日言詞辯論終
結，判決如下：
    主  文
被告應給付原告新臺幣參拾參萬壹仟零壹拾貳元，及自民國一０
八年十月五日起至清償日止，按年息百分之五計算之利息。
訴訟費用由被告負擔。
本判決得假執行。但被告如以新臺幣參拾參萬壹仟零壹拾貳元為
原告預供擔保後，得免為假執行。
    事 實 及 理 由
壹、程序事項
一、按訴狀送達後，原告不得將原訴變更或追加他訴，但擴張或
    減縮應受判決事項之聲明者，不在此限，民事訴訟法第255
    條第1項第3款定有明文。原告起訴時原聲明：⑴被告應給付
    原告新臺幣（下同）38萬2,402元及自起訴狀繕本送達翌日
    起至清償日止，按年息5%計算之利息；⑵訴訟費用由被告負
    擔；⑶願供擔保，請准宣告假執行。嗣則變更聲明⑴金額部分
    為被告應給付原告33萬1,012元（本卷第130頁）。原告所為
    上開變更，核屬單純減縮應受判決之聲明，應予准許。
二、被告經合法通知，未於言詞辯論期日到場，核無民事訴訟法
    第386條各款所列情形，爰依原告聲請由其一造辯論而為判
    決。
貳、實體事項
一、原告起訴主張：
  ㈠原告患有輕度智能不足，被告因缺錢花用，明知其並無購買
    汽機車之能力，竟基於意圖為自己不法所有之詐欺取財犯意
    ，對原告為下列詐欺行為，致原告受有損害合計28萬1,012
    元：
　⒈於民國107年2月24日，要求原告以原告自有之車牌號碼000-0
    00號普通重型機車（下稱系爭機車）向東元騰有限公司（下
    稱東元騰公司）貸款，並訛稱定會按期支付分期款項，致原
    告陷於錯誤，同意以系爭機車貸款，並簽發面額5萬6,280元
    之本票（下稱系爭本票）交付東元騰公司作為擔保。然被告
    並未繳納分期付款，原告只好陸續還款，嗣由原告家人協助
    原告與東元騰公司對帳後，總計支付5萬6,280元後贖回系爭
    本票，故原告因受被告詐欺受有損害5萬6,280元（卷第83-8
    9頁）。
　⒉於107年6月間，向原告訛稱其名下已有3台車輛，無法再購車
    賺錢，需原告出面代為購車，其定會按期支付購買汽車之分
    期款項，致原告陷於錯誤，同意擔任被告之人頭協助其購車
    ，而在新竹縣○○鄉○○○路00號7-11超商內，向和潤企業股份
    有限公司（下稱和潤公司）貸款29萬元以向Sum938車行購買
    車牌號碼000-0000號自用小客車（下稱系爭汽車），被告於
    107年7月3日取車後，旋於翌日將系爭汽車典當予新竹縣○○
    鄉○○路000○0號「明新當鋪」，取得9萬元現金。嗣被告未依
    約繳納分期付款，亦未贖回典當之系爭汽車，原告始發覺受
    騙。嗣由原告家人協助原告償還和潤公司汽車貸款本金29萬
    元加計利息共31萬1,732元、償還明新當鋪9萬元加計3,000
    元保管費，以贖回系爭汽車。嗣在新竹縣政府消保官協調下
    ，由Sum938車行以20萬元回收系爭汽車。故原告因受被告詐
    欺受有損害20萬4,732元（卷第67-81頁）。
　⒊於107年7月25日，向原告訛稱其友人遭警察抓走，需錢孔急
    ，致原告陷於錯誤，以其名下系爭機車之行車執照，向「明
    新當鋪」典當2萬元現金交予被告。嗣由原告家人協助原告
    償還明新當鋪2萬元以贖回系爭機車行車執照及本票，故原
    告因受被告詐欺受有損害2萬元（卷第81頁）。
  ㈡此外，被告另向原告借款5萬元未返還。分別為：106年12月1
    4日借款2,000元、12月26日借款2萬元、107年1月9日借款3,
    000元、5月28日借款1,000元、6月12日借款5,000元、6月16
    日借款6,000元、7月25日借款5,000元、8月13日借款8,000
    元。此有兩造LINE對話紀錄（被告欲借款及指定匯款帳號）
    、自原告銀行帳戶以行動網路轉帳至被告指定帳戶之交易明
    細可證（卷第91-121頁）。
  ㈢爰依侵權行為法律關係請求被告賠償損害28萬1,012元，及依
    消費借貸法律關係請求被告返還借款5萬元。並聲明：如壹
    、程序事項一、變更後聲明所示。
二、被告經合法通知，未於言詞辯論期日到場，亦未提出書狀作
    何聲明或陳述。
三、本院之判斷﹕
  ㈠原告主張之前揭事實，業據其提出下列證據為憑；且就系爭
    汽車部分並有刑案判決1份在卷可稽（調卷第3-7頁），核屬
    相符。而被告經合法通知未到庭，亦未提出書狀為聲明或答
    辯，應認原告主張遭被告詐欺及所受損害，暨借款等情為可
    採。
　⒈東元騰公司就系爭機車之附條件買賣契約書（含本票）、分
    期帳款收款收據、清償證明書（卷第83-89頁）。
　⒉原告於107年7月3日就系爭汽車簽署之汽車委賣合約書、和潤
    公司107年12月4日出具之清償證明書、全行代理收款申請書
    、107年12月4日動產擔保交易註銷登記申請書、新竹縣政府
    107年12月3日消費申訴案件協調紀錄書、明新當舖出具之10
    7年10月9日清償證明書、保管費估價單、9萬元本票（卷第6
    7-81頁）。
　⒊發票日期107年7月25日之2萬元本票（卷第81頁）。　
　⒋原告名下中國信託竹北分行帳戶存摺內頁影本、兩造間LINE
    對話紀錄（卷第91-121頁）。　
　㈡按給付無確定期限者，債務人於債權人得請求給付時，經其
    催告而未為給付，自受催告時起，負遲延責任。其經債權人
    起訴而送達訴狀，或依督促程序送達支付命令，或為其他相
    類之行為者，與催告有同一之效力；遲延之債務，以支付金
    錢為標的者，債權人得請求依法定利率計算之遲延利息；應
    付利息之債務，其利率未經約定，亦無法律可據者，週年利
    率為5%，民法第229條第2項、第233條第1項前段、第203條
    分別定有明文。本件原告依侵權行為及消費借貸法律關係請
    求被告賠償損害及返還借款，均未定有給付期限，依前揭規
    定，被告應自刑事附帶民事訴訟起訴狀繕本送達之翌日起負
    遲延責任。查本件起訴狀繕本係於108年10月4日由被告親自
    收受（附民卷第9頁），是原告請求被告給付自起訴狀繕本
    送達翌日即108年10月5日起至清償日止，按年息5%計算之利
    息，自屬有據。
㈢、從而，原告依侵權行為及消費借貸法律關係，請求被告給付
    如主文第1項所示之金額及利息，為有理由，應予准許。
四、本件判決基礎已臻明確，兩造其餘攻擊防禦方法及訴訟資料
    ，核與判決結果不生影響，爰不一一論述。
五、本件係依民事訴訟法第427條第1項適用簡易訴訟程序所為被
    告敗訴之判決，爰依職權宣告假執行。併依民事訴訟法第39
    2條第2項規定，依職權為被告酌定相當擔保金額而得免為假
    執行之宣告，如主文第3項所示。
六、本件係刑事附帶民事訴訟，而由本院刑事庭移送民事庭者，
    依刑事訴訟法第504條第2項之規定，免納裁判費。然原告起
    訴範圍超逾刑案判決認定之損害，經本院裁定命補繳裁判費
    1,000元（卷第10、13頁），應由敗訴之被告負擔。
中　　華　　民　　國   110    年    4    月    30     日
                  竹北簡易庭    法  官  陳麗芬
以上正本係照原本作成。
如對本判決上訴，須於判決送達後 20 日內向本院提出上訴狀。
如委任律師提起上訴者，應一併繳納上訴審裁判費。
中　　華　　民　　國   110    年    4     月   30     日
                                書記官  曾煜智